最　高　行　政　法　院　裁　定
　　　　　　　　　　　　　　　　　　 96年度裁字第00065號
聲　請　人　甲○○
訴訟代理人　乙○○
上列聲請人與相對人財政部臺北市國稅局間因綜合所得稅事件，
對於中華民國95年7月13日本院95年度裁字第1449號裁定，聲請
再審，本院裁定如下：
    主  文
再審之聲請駁回。
再審訴訟費用由聲請人負擔。
    理  由
一、按對於確定裁定聲請再審，依行政訴訟法第283條準用同法
    第277條第1項第4款之規定，必須表明再審理由及關於再審
    理由並遵守不變期間之證據。所謂表明再審理由，必須指明
    確定裁定有如何合於行政訴訟法第273條所定再審事由之具
    體情事，始為相當，倘僅泛言有再審事由而無具體情事者，
    仍難謂已合法表明再審事由，所為再審之聲請，即屬不合法
    。又聲請人提出之所謂「再審事由」之具體情事，若其情事
    內容一望即知與再審事由之構成要件無關者，同樣無法認為
    「已合法表明再審事由」，其再審之聲請同屬不合法。
二、本件聲請再審意旨略謂：依司法院釋字第377號解釋意旨，
    我國綜合所得稅採收益實現原則，故聲請人雖獲有信益陶瓷
    工業股份有限公司（下稱信益陶瓷公司）之無償配股股票，
    但該股票迄未賣出，所得尚未實現，自無所得可言，相對人
    遽行對之補稅並加計利息，違反上開解釋自明等語。
三、原確定裁定係以：聲請人於上訴時主張，核與其於原審起訴
    主張意旨相同，並未指及原判決究有如何違背法令情事。再
    者，原判決業已指明，聲請人獲配之系爭股票股利為其營利
    所得，所得業已實現，依法本應於取得之年度列報綜合所得
    稅，惟因信益陶瓷公司以其未分配盈餘增資購置機器設備，
    依行為時促進產業升級條例第16條規定，得緩課免予計入當
    年度綜合所得額，於移轉時始核課所得稅。嗣信益陶瓷公司
    實際購置擴充設備之金額僅316,637,827元，其餘142,247,1
    73元不符合行為時促進產業升級條例第16條緩課股東所得稅
    之規定，則聲請人取得之系爭股票股利自始未享有緩課優惠
    ，被聲請人以其獲配股票股利之85年度，按股票面額計算所
    得額，難謂係違反實質課稅原則。聲請人主張應按其市價計
    價，於法無據，況聲請人系爭所得實現在85年度，亦無依事
    後年度之市價計價之理。聲請人之系爭所得不符緩課規定，
    然其在85年度即應報繳之稅捐，已享有緩繳之期間利益，是
    促進產業升級條例施行細則第47條第3項規定加計利息，並
    無增加人民義務違反法律保留原則可言。本件原處分及訴願
    決定均無違誤，因將聲請人在原審之訴駁回，經核於法並無
    違背。上訴論旨，仍持同一理由加以爭執，主張聲請人將緩
    課股票課稅時市價約為2.69元，被聲請人依面額10元課稅，
    有違實質課稅原則，及本件租稅債權於89年7月31日始發生
    ，不應加計利息云云，顯係對於行為時促進產業升級條例第
    16條及其施行細則第47條第3項規定暨司法院釋字第480號解
    釋意旨有所誤解，難認已對原判決之違背法令有具體之指摘
    ，本件上訴為不合法，而予裁定駁回。
四、經查：
  (一)所得稅為週期稅，現行法制以一年為一稅捐週期，原則上以
    該週期內之全部所得加總後列為「稅基」（除非有免稅或分
    離課稅之情形），至於法律明定緩課所得稅之「所得」，在
    緩課原因消滅以後，到底要計入何一年度之稅基內（所得發
    生年度或緩課原因消滅年度），立法者享有立法形成權限。
    至於核課期間之起算日則當然是「緩課事由消滅之日」，因
    為只有在該日起，稅捐機關之核課權方能發動，也只自此時
    起，才有稽徵權可行使而不行使，以致因一定期間之經過，
    導致稽徵權喪失之結果可言。
  (二)另外營利事業對分配盈餘之方法享有決定權限，其可以用現
    金分配，也可以將保留盈餘轉換為股份，而將配發股份之方
    式發放股利予股東，當然任何稍具常識者均明瞭，利息與股
    票之公開市場價格有相互替代之功能，因此發放股利（即民
    間俗稱之「除權」）會使「股東權益」被稀釋，並增加市場
    上之股票供給，導致股價下跌。但因現行法制規定證券交易
    所得免稅，又有強制營利事業分派未分配盈餘，以維持政府
    財政收入穩定性之立法機制（所得稅法第76條之1及第66條
    之9參照），所以獲配股票股利之股東，就其所獲配之股票
    股利而言，當然有「所得之實現」。若有謂「股票股利沒有
    產生現金收入，即非股東已實現之所得」云云，不僅忽視所
    得稅法第14條第2項之實證法規範，而且也與現行稅制之立
    法機制有違（如果此等見解可以被接受，則以增資配股之方
    式配發股利者，是否即等於沒有分配盈餘，而就該等盈餘依
    所得稅法第76條之1強制歸戶或同法第66條之9加徵10%特別
    所得稅﹖明乎此即可知上開見解之嚴重謬誤）。
  (三)本諸上開法律見解，本案再審之聲請，其所持之再審理由（
    即原確定裁定內容「適用法律顯有錯誤」），一望即知與現
    行法制架構全然不符，對適用稅捐實證法所須具備之基本觀
    念缺乏認識，茲分述其見解錯誤之理由如下：
    1.聲請意旨謂：「基於個人綜合所得稅採現金收付制，所以
      股票股利不得計入所得中」云云，然而所謂「現金收付制
      」，更精準之說法，應該是「現『物』收付制」，以取得
      實物之時點認定收入實現之時點，而不考量其所對應之成
      本費用是否已支出或實際耗用（即「權責發生制」考量之
      事項），而所處之「物」，包括貨幣，但不限於貨幣。固
      然其範圍要到多大﹖是否包括無體物﹖在立法論上還有討
      論之空間。但不管如何，實物之股票一定在其範圍內，如
      果聲請意旨此部分觀點可採的話，本院實不知所得稅法第
      14條第2項之規定內容應如何去理解﹖
    2.聲請意旨謂：「股票股利尚未實現，對未實現之所得課稅
      恐有侵蝕稅本之嫌」云云，依上所述，根本忘記了所得稅
      法第76條之1及同法第66條之9在規行稅制下之規範機制。
    3.聲請意旨謂：「該分配股利而配發之股票，市價尚不及面
      額」云云，實係將所得稅法制中之「所得現實時點之稅捐
      客體評量」與「所得現實以後，因時間經過，市場供需有
      改變，導致同一稅捐客體之評價前後不同」之二事混為一
      談，其主張自不足採。
五、總結以上所述聲請人本件再審聲請之主張內容，一望即知與
    再審事由之客觀構成要件不符，其再審之聲請為不合法，應
    予駁回。
六、依行政訴訟法第283條、第278條第1項、第104條、民事訴訟
    法第95條、第78條，裁定如主文。
中　　華　　民　　國　　96　　年　　1　　 月　　11　　日
                  第三庭審判長法  官　黃  合  文
                              法  官  梁  松  雄
                              法  官　吳　明　鴻
                              法  官　鄭　小　康
                              法  官　帥　嘉　寶
以  上  正  本  證  明  與  原  本  無  異
中　　華　　民　　國　　96　　年　　1　　 月　　11　　日
　　　　　　　　　　　　　　　書記官　莊　俊　亨
